# 资产置换的问题,陈版

提问人：呼叫帮助 时间：2010-05-24 13:55:04
A上市公司应收款项 1 亿元，已提坏账 5000 万。C公司持有其他公司20%股权，账面价值 9000 万。A公司控股股东作为交易中介，分别将A公司应收款项和C公司所持股权予以交换，从而实现A、C公司的资产置换。资产置换后，A公司实现资产置换收益 4000 万元。：
正常条件下A、C公司可正常交易，但A公司的控股股东承担了资产置换的中介。相关条件： 1 、 A和C之间不存在关联方关系； 2 、 控股股东所起的作用，是仅仅系交易中介（联系和信息中介的作用，具体条款由A、C双方直接谈判，控股股东不直接参与，仅仅行使作为股东的表决权）； 3 、 换出、换入资产的公允价值相当，交易均按公允价值达成； 请问陈版，此交易是否可认为A上市公司与控股股东之间的资产置换。资产置换收益计入当期损益是否正确？

回答人：chenyiwei
回复 楼主 呼叫帮助 的帖子这种问题需要从严把握，可能需要关注以下问题： 1 、“A上市公司应收款项 1 亿元，已提坏账 5000 万”为何评估值能到 9000 万？这其中有无控股股东为债务人提供担保等非市场因素？该笔应收款项的债务人与A、C或者置入 20 ％股权所在的标的公司有无关联方关系？ 2 、C与A的大股东之间是否真的是毫无关联方关系的独立第三方？ 3 、A的控股股东在整个交易的达成过程中起了什么作用？如果交易是完全基于公允价值达成的，为何A与C不是直接交易，而是要以控股股东作为中介？

回答人：chenyiwei
回复 藤椅 呼叫帮助 的帖子看来这个案例属于以非现金资产抵债。个人理解A能否确认收益的关键是：（ 1 ）交易作价的公允性问题，即是否人为高估了应收款项的可收回金额或者标的股权的公允价值；（ 2 ）原先对该应收债权计提 5000 万坏帐准备是否合理（例如，当初计提 5000 万准备时，A是否已经与C在谈判中；是否考虑了截至上一个资产负债表日所能获取的关于该笔债权可回收性的所有相关信息）；（ 3 ）该笔交易的背后，是否存在A的控股股东向C提供担保或财务支持以人为提升C公司在该事项中的偿债能力表现的因素（例如，从C公司的财务报表看，其给出这样的偿债方案是否现实；在使用股权投资抵债之后，是否可能导致其财务状况严重恶化甚至丧失持续经营能力等）。如果能对这些问题有确定的答复，则A就此确认收益（本质上是因为最终收回金额高于原账面价值而导致的坏帐准备转回，属于会计估计变更性质）是可以确认收益的。但根据证监会公告[2008]43号的规定，这 4000 万（ 9000 万－ 5000万）属于“单独进行减值测试的应收款项减值准备转回”，应作为非经常性损益。

回答人：chenyiwei
回复 报纸 呼叫帮助 的帖子基于专业判断和谨慎性原则作出适当处理。这种情况下，管理层有无故意操纵利润的动机就很关键了。

回答人：chenyiwei
回复 10 楼 lileihome 的帖子主要是考虑控股股东在这一交易的谈判和协议过程中的作用：除了居间协调、沟通信息以外，是否对交易条款施加了实质性的影响，使得原本在不存在关联方关系的独立第三方之间不可能达成的交易变为可能。